臺灣臺北地方法院行政訴訟判決
111年度交字第561號
原      告  林鳳陽  
被      告  臺北市交通事件裁決所

代  表  人  蘇福智  
上列當事人間交通裁決事件，原告不服被告民國111年9月5日北
市裁催字第22-CU0000000號裁決，提起行政訴訟，本院判決如下
：
    主  文
一、原告之訴駁回。
二、訴訟費用新臺幣300元由原告負擔。
    事實及理由
一、程序部分：
    本件係因原告不服被告民國111年9月5日北市裁催字第22-CU
    0000000號違反道路交通管理事件裁決書（下稱原處分）而
    提起行政訴訟，核屬行政訴訟法第237條之1第1項第1款規定
    之交通裁決事件，因卷證資料明確，爰依同法第237條之7規
    定，不經言詞辯論，逕為判決。
二、爭訟概要：
　  原告於111年7月15日上午9時52分許，將車牌號碼0000-00號
    自用小客車（下稱系爭車輛）停放在新北市○○區○○路0段000
    號前（下稱系爭地點），經民眾於111年7月21日檢具影片向
    新北市政府警察局新店分局（下稱舉發機關）提出檢舉，舉
    發機關員警查證後，認原告有「併排臨時停車」之違規行為
    ，於111年7月26日製發舉發通知單予以舉發。嗣被告審認原
    告有上開違規事實而開立原處分，依道路交通管理處罰條例
    （下稱道交條例）第55條第1項第4款規定，裁處原告罰鍰新
    臺幣（下同）600元。原告不服，遂提起本件行政訴訟。
三、原告起訴主張及聲明：
  ㈠主張要旨：
　　原告載送身障且失智父親就醫途中，突然要如廁，剛好看到
    系爭地點旁有7-11，想下車方便，惟7-11門口是公車站牌不
    能停靠，原告只好駛向前怠速，但從後照鏡看到該家7-11並
    未有洗手間標示，就馬上駛離，怠速僅約15秒左右；至於與
    白色自小客車車尾重疊，係因系爭地點旁有巷口，為免阻礙
    車子進出而為，如此執法太過嚴苛。　　　
　㈡聲明：原處分撤銷。
四、被告答辯及聲明：
　㈠答辯要旨：
　　經重新檢視採證影片，影片時間09：52：44至48秒，系爭車
    輛確實係呈現靜止狀態停放於外側車道右側，且順向道路右
    側已有停放車輛，此時檢舉人車輛行駛於外側車道；影片時
    間09：52：49，檢舉人車輛因系爭車輛停放於外側車道而必
    須變更原先之動線，系爭車輛明顯已妨礙後方車輛行車動線
    影響交通秩序，併排臨時停車行為堪認屬實。原告所述理由
    及違規情節尚不符合違反道路交通管理事件統一裁罰基準及
    處理細則（下稱處理細則）第12條第1項第5款得施以勸導，
    免予舉發規定。
　㈡聲明：駁回原告之訴。　
五、本院之判斷：　　　　
  ㈠如爭訟概要欄所載之事實，除後述之爭點外，其餘為兩造所
    不爭執，並有舉發通知單（見本院卷第49頁）及原處分（見
    本院卷第17頁）在卷可稽，堪以認定。
　㈡按道交條例第3條第10款規定：「本條例用詞，定義如下：…
    十、臨時停車：指車輛因上、下人、客，裝卸物品，其停止
    時間未滿3分鐘，保持立即行駛之狀態。」第55條第1項第4
    款規定：「汽車駕駛人，臨時停車有下列情形之一者，處30
    0元以上600元以下罰鍰：…四、不依順行之方向，或不緊靠
    道路右側，或單行道不緊靠路邊，或併排臨時停車。」又交
    通部會同內政部基於道交條例第92條第1項規定之授權，已
    訂定道路交通安全規則，該規則第111條第1項第5款規定：
    「汽車臨時停車時，應依下列規定：…五、不得併排臨時停
    車。」準此，汽車駕駛人臨時停車時，如有併排臨時停車之
    行為，固該當道交條例第55條第1項第4款之處罰構成要件，
    裁罰機關得予以裁罰，然依道交條例第3條第10款關於臨時
    停車之定義可知，臨時停車須符合：1.其停止行駛係因上、
    下人、客，裝卸物品之故。2.其停止時間未滿3分鐘。3.保
    持可立即行駛之狀態等3項要件，倘若其中任一要件不符，
    即難認有臨時停車之行為（臺北高等行政法院111年度交上
    字第49號判決意旨參照）。另汽車無論於停車或臨時停車時
    ，均不得併排停放，道路交通安全規則第111條第1項第5款
    、第112條第1項第10款分別規定甚明。而上開規定之所由設
    ，乃因併排停車勢必占用原供車輛正常行駛之車道，不僅足
    以造成其他用路人通行之不便，且使原行駛於該處車道之汽
    車被迫繞過停放之車輛，甚至須跨越至其他車道始能通行；
    倘容許汽車駕駛人得任意佔用部分最外側車道，勢將使原可
    正常行駛於最外側車道上之汽車、機器腳踏車、腳踏車之駕
    駛人，須一面避開汽車駕駛人所有前開併排車輛之車身，一
    面尚須注意左側來車向左側繞行，即有遭受對向車道或左後
    方駛來車輛撞擊之風險，顯已「嚴重」影響他人通行之安全
    ，而屬「重大」違反道路交通規則之行為（臺中高等行政法
    院105年度交上字第18號判決意旨參照）。
　㈢經查，本院勘驗本件採證影片，勘驗結果如下：
　　⒈09:52:44：檢舉人車輛行駛於外側車道，系爭車輛停放於
      檢舉人車輛前方外側車道右側；
　　⒉09:52:48：檢舉人車輛繼續行駛於外側車道，系爭車輛停
      放於檢舉人車輛前方外側車道右側；
　　⒊09:52:49：檢舉人車輛向左偏駛閃避系爭車輛，此時可見
      系爭車輛右側有一台白色自小客車；
　　⒋09:52:50：檢舉人車輛繼續向左偏駛閃避系爭車輛，此時
      可見系爭車輛車頭與右側白色自小客車車尾重疊；
　　⒌09:52:50：檢舉人車輛經過系爭車輛；
　　⒍09:52:51：檢舉人車輛經過系爭車輛車頭，此時可見系爭
      車輛車頭右側有一台白色自小客車；
　　有勘驗內容及影片截圖附卷可佐（見本院卷第79至83頁），
    且將上開勘驗內容及影片截圖函請兩造表示意見（見本院卷
    第85至89頁）。依上開勘驗內容及影片截圖，可徵系爭車輛
    停放在外側車道，其右側停放一台右側白色自小客車，系爭
    車輛車頭與右側白色自小客車車尾重疊，且檢舉人車輛行經
    時向左偏駛閃避系爭車輛等情。又原告自承其係載送身障且
    失智父親就醫途中突然要如廁，剛好看到系爭地點旁有7-11
    ，想下車方便，僅怠速約15秒左右即馬上駛離等語（見本院
    卷第89頁），足見當時原告暫停系爭車輛係為使車內乘客下
    車之故，揆諸前開說明，無論車內乘客是否下車，即已符合
    臨時停車之要件，足認原告有「併排臨時停車」之違規行為
    。是被告據此裁罰原告，洵屬有據。
　㈣原告雖主張系爭車輛僅怠速約15秒左右即馬上駛離，且與白
    色自小客車車尾重疊，係因系爭地點旁有巷口，為免阻礙車
    子進出而為，如此執法太過嚴苛云云。惟按關於裁量處分之
    撤銷訴訟審查，基於權力分立原則，行政法院僅能審查行政
    機關之決定是否合法。行政訴訟法第4條第2項：「逾越權限
    或濫用權力之行政處分，以違法論。」及第201條：「行政
    機關依裁量權所為之行政處分，以其作為或不作為逾越權限
    或濫用權力者為限，行政法院得予撤銷。」之規定，即本此
    意旨。因此，行政法院在判斷裁量權之行使有無瑕疵時，應
    審查作成行政處分是否逾越法定之裁量界限，或以不符合授
    權目的之方式行使裁量權，而有濫用權力之情形。換言之，
    行政法院審理裁量處分之撤銷訴訟，於判斷其作成行政處分
    是否有濫用權力時，非取代行政機關行使裁量，而應就行政
    機關作成裁量之基礎事實予以認定，再以行政機關作成裁量
    之理由，判斷行政機關作成行政處分有無濫用權力。而處理
    細則第12條第1項規定：「行為人有下列情形之一，而未嚴
    重危害交通安全、秩序，且情節輕微，以不舉發為適當者，
    交通勤務警察或依法令執行交通稽查任務人員得對其施以勸
    導，免予舉發：……」行為人須符合該項規定所列上開16款情
    形之一，並同時符合「未嚴重危害交通安全、秩序」且「情
    節輕微」而「以不舉發為適當」等要件，亦即該項規定所列
    舉上開「得免予舉發」之違規情節，原即屬違反行政法上義
    務之行為，僅是法規考量各該違規情節較輕，而賦予交通勤
    務警察或依法令執行交通稽查任務人員依據個案違規事實，
    考量違規行為對於交通安全、秩序之危害程度，有無發生交
    通事故及其情節是否輕微等情，裁量是否以勸導代替取締，
    不能據此即謂上開規定已修正法定處罰標準，而謂在該寬限
    值範圍內之行為均非屬違規行為，此應先予辨明。又依處理
    細則第12條第3項第1款：「執行前2項之勸導，依下列規定
    辦理：一、應先斟酌個案事實、違反情節及行為人之陳述，
    是否符合前項得施以勸導之規定。」之規定，足知行政法規
    已賦予交通勤務警察或依法令執行交通稽查任務人員，依個
    案事實、違反情節及行為人之陳述等具體狀況，予以裁量決
    定是否就違規行為加以舉發之權限，從而，交通勤務警察或
    依法令執行交通稽查任務人員自可依現場情狀行使裁量權，
    而決定勸導或舉發。且所謂「情節輕微者」是否不予處罰而
    予以糾正或勸導，應屬交通稽查執行機關裁量職權範圍，除
    行政機關行使裁量權之過程或結果，有逾越權限或濫用權力
    之情形，應以違法論外，行政法院原則上應尊重行政機關之
    裁量決定而作有限度之司法審查（臺北高等行政法院 110年
    度交上字第328號判決意旨參照）。本件舉發機關認原告有
    「併排臨時停車」之違規行為，且系爭車輛已縮減其他用路
    人行進空間而予以舉發等情，有舉發機關111年8月26日新北
    警店交字第1114139503號函（見本院卷第57至58頁）在卷可
    參，復依上開勘驗內容及影片截圖，系爭車輛停放已影響後
    方檢舉人車輛行經時須向左偏駛閃避，已妨礙後方車輛之行
    車動線，實難認原告未嚴重危害交通安全、秩序，且情節輕
    微。本件舉發機關舉發之手段正當、合法，並符合行政目的
    ，尚無任何積極證據足以證明舉發機關之裁量有何違法之處
    ，又被告審酌原告違規情形不符合處理細則第12條第1項規
    定，且未有何特殊情狀宜免除對原告裁罰，基於執法公平性
    之考量，按處理細則第2條所附違反道路交通管理事件統一
    裁罰基準表，就汽車違反道交處罰條例第55條第1項第4款規
    定，裁處罰鍰600元，尚無何裁量瑕疵，行政法院即應予尊
    重。是原告前開主張，尚難憑採。
  ㈤本件判決基礎已臻明確，兩造其餘攻擊、防禦方法及訴訟資
    料經本院審酌後，核與判決結果不生影響，無一一論述之必
    要，併此敘明。
六、結論：
　　原處分認事用法並無違誤，原告訴請撤銷原處分為無理由，
    應予駁回。至本件裁判費為300元，應由敗訴之原告負擔，
    爰確定第一審訴訟費用額如主文第2項所示。　
中　　華　　民　　國　　111 　年　　11　　月　　24　　日
　　　　　　　　　行政訴訟庭　法　官　邱士賓
上為正本係照原本作成。
如不服本判決，應於送達後20日內，向本院提出上訴狀並表明上
訴理由（原判決所違背之法令及其具體內容或依訴訟資料可認為
原判決有違背法令之具體事實)，其未載明上訴理由者，應於提
出上訴後 20 日內向本院補提理由書（上訴狀及上訴理由書均須
按他造人數附繕本，如未按期補提上訴理由書，則逕予駁回上訴
），並應繳納上訴裁判費新臺幣 750 元。
中　　華　　民　　國　　111 　年　　11　　月　　24　　日
                              書記官  李  欣

訴訟費用計算書
項　　　　目　　　　　　　金　額（新臺幣）　　備　註
第一審裁判費　　　　　　　　300元
合        計　　　　　　　　300元